【裁判字號】    98,易,611
【裁判日期】    990531
【裁判案由】    竊盜
【裁判全文】
臺灣士林地方法院刑事判決               98年度易字第611號
公  訴  人  臺灣士林地方法院檢察署檢察官
被      告  甲○○○○○○ ○.
選任辯護人  沈政雄律師
上列被告因竊盜案件，經檢察官聲請簡易判決處刑（98年度偵字
第14434 號），本院士林簡易庭認不宜逕行簡易程序（98年度士
簡字第1004號），改依通常程序處理，並判決如下：
    主  文
甲○○○○○○ ○○○○ ○○○○○○無罪。
    理  由
壹、程序部分：
一、按被告以外之人於審判外之言詞或書面陳述，除法律有規定
    者外，不得作為證據；又被告以外之人於審判外之陳述，雖
    不符合刑事訴訟法第159 條之1 至第159 條之4 之規定，但
    經當事人於審判程序同意作為證據，法院審酌該言詞陳述或
    書面陳述作成時之情況，認為適當者，亦得為證據。當事人
    、代理人或辯護人於法院調查證據時，知有第159 條第1 項
    不得為證據之情形，而未於言詞辯論終結前聲明異議者，視
    為有前項之同意，刑事訴訟法第159 條第1 項及第159 條之
    5 分別定有明文。查本判決下列所引用之各該被告以外之人
    於審判外之陳述，雖屬傳聞證據，惟除證人乙○○與丙○○
    之警詢中陳述外，餘均經當事人於本院準備程序及審判期日
    中表示無意見而不予爭執，且迄至言詞辯論終結前亦未再聲
    明異議，本院審酌除證人乙○○、丙○○之警詢中陳述外，
    餘證據資料製作時之情況，尚無違法不當及證明力明顯過低
    之瑕疵，亦認為以之作為證據應屬適當，故揆諸前開規定，
    爰逕依刑事訴訟法第159條之5規定，認前揭證據資料均例外
    有證據能力，合先敘明。
二、至於證人乙○○、丙○○於警詢中之陳述，辯護人雖爭執乃
    被告以外之人於審判外之傳聞陳述，故無證據能力云云。然
    按被告以外之人於檢察事務官、司法警察官或司法警察調查
    中所為之陳述，與審判中不符時，其先前之陳述具有較可信
    之特別情況，且為證明犯罪事實存否所必要者，得為證據，
    刑事訴訟法第159條之2定有明文。且上開所謂「顯有不可信
    性」、「特別可信性」之情況，係指由陳述者之外部客觀情
    況觀察其是否出於真意陳述、有無違法取其證述等情事，並
    非對其陳述內容之證明力如何加以論斷，二者之層次有別，
    不容混淆。查證人乙○○、丙○○警詢中證述，核與審判中
    所為陳述相符，則該等證詞與審判中之證述在證據能力有無
    之判斷應屬相同，自無庸審究在外部客觀情況下是否有較可
    信之特別情況，應有證據能力。另有證據能力證據非謂該證
    據即具備相當之證明力，已經本院採信，僅足供本院判斷事
    實之真偽而已，附此指明。
貳、實體部分：
一、公訴意旨略以：被告甲○○○○○○ ○○○○ ○○○○○○ 意圖為自己不法
    之所有，於民國98年10月間某日，在臺北市○○區○○路35
    2 巷17弄4 之1 號，竊取被害人乙○○放置於房間梳妝台抽
    屜內之珍珠項鍊1 條，嗣於98年10月16日11時許，經乙○○
    當場在甲○○○○○○ ○○○○ ○○○○○○ 行李箱內褲子口袋中查獲，報
    警處理，因認被告涉有刑法第320 條第1 項之竊盜罪嫌等語
    。
二、按犯罪事實應依證據認定之，無證據不得認定其犯罪事實；
    又不能證明被告犯罪者，應諭知無罪之判決，刑事訟訴法第
    154 條第2 項、第301 條第1 項分別定有明文。次按認定不
    利於被告之事實，須依積極證據，苟積極證據不足為不利於
    被告事實之認定時，即應為有利於被告之認定，更不必有何
    有利之證據；又事實之認定，應憑證據，如未能發現相當之
    證據，或證據不足以證明，自不能以推測或擬制之方法，以
    為裁判之基礎；且認定犯罪事實所憑之證據，無論直接或間
    接證據，其為訴訟上之證明，須達於通常一般之人均不致有
    懷疑，而得確信其為真實之程度者，始得據為有罪之認定，
    倘其證明尚未達到此一程度，而有合理之懷疑存在時，尚難
    為有罪之認定基礎，最高法院30年上字第816 號判例、40年
    臺上字第86號、76年臺上字第4986號分別著有判例。再被害
    人之陳述如無瑕疵，且就其他方面調查又與事實相符，固足
    採為科刑之基礎，倘其陳述尚有瑕疵，則在未究明前，遽採
    為論罪科刑之根據，即難認為適法，最高法院61年臺上字第
    3099號判例足資參照。而所謂無瑕疵，係指被害人所為不利
    被告之陳述，與社會上一般生活經驗或卷存其他客觀事實並
    無矛盾而言。至所謂就其他方面調查認與事實相符，非僅以
    所援用之旁證足以證明被害結果為已足，尤須綜合一切積極
    佐證，除認定被告確為加害人之可能外，在推理上無從另為
    其他合理原因之假設，有一不合於此，即不能以被害人之陳
    述做為論斷之證據。故在被害人指訴被告涉嫌犯罪之場合，
    縱令所訴情由依其所結合之旁證在情理上尚非絕無可能，若
    在一般生活經驗上仍可另認為其他有利被告之合理推斷，根
    據「罪證有疑，利於被告」之證據法則，即不得遽以片面之
    觀點，認為被害人之陳述或其所本旁證已適為有罪判斷之依
    據推定其犯罪事實。
三、本件公訴意旨認被告涉有刑法第320 條第1 項竊盜罪嫌，無
    非係以證人乙○○、丙○○警詢及本院審理中之證述，及贓
    物認領保管單等為其論據。訊據被告甲○○○○○○ ○○○○ ○○○○○○
    （下稱ELSA）則堅決否認有何竊盜犯行，辯稱：伊於98年9
    月12日就搬離乙○○的家，遷至案外人阮聰明家中繼續照顧
    阮氏兄弟之母親丁○○，之後直至98年10月16日又返回乙○○家而被誣指竊盜之前，僅曾陪同丁○○返回乙○○家中一
    次，收拾丁○○遺留之財物，當次有遇見乙○○，伊不知為
    何嗣後珍珠項鍊竟會在伊置於行李箱內之褲子口袋內被發現
    ，伊絕無竊盜等語。
四、經查，乙○○與丙○○於警詢及本院審理中，固均證述：98
    年10月16日上午10時許，被告與丙○○陪同丁○○返回乙○○家中整理行李時，因乙○○要求丙○○在場檢查外勞（即
    被告）行李，在被告同意下，即由乙○○在三、四箱行李的
    最上一箱檢查，隨即在箱內其中一件被告褲子口袋內，發現
    一條珍珠項鍊之事實，且有贓物認領清單足以佐明乙○○在
    褲袋內發現自稱遺失或遭竊之珍珠項鍊，報警後領回該珍珠
    項鍊之情。然被告自98年9 月12日起，即隨同負責照護之丁○○搬出乙○○位於臺北市○○區○○路之住處，遷至案外
    人阮聰明家中，被告在98年9 月12日搬遷時，上述行李箱已
    置有被告收拾整理好之衣物，放在乙○○家中未上鎖之倉庫
    內，當日尚未將之隨同搬離，且該行李箱僅為普通收納塑膠
    箱，並無法上鎖等情，已據被告供述明確，也經證人乙○○
    於本院證述甚明（見本院卷99年3 月16日審判筆錄），則在
    行李箱能容任何人隨意開啟，放置物品之情形下，該珍珠項
    鍊是否確由被告竊取後，藏置於行李箱之褲袋內，即非無疑
    ，是公訴意旨所舉上開事證，已難逕認被告犯罪。況：
（一）依被害人乙○○之指述，遭竊之珍珠項鍊平日就放在渠每
      日進出之臥房梳妝臺上，渠在98年10月初還曾看見該項鍊
      ，約在10月初當時才發現項鍊不見（見本院卷第24頁），
      但被告自98年9 月12日即搬離乙○○住處，由此可知，除
      非被告恰於98年10月初曾返回乙○○住處行竊，否則該項
      鍊豈可能係由被告竊取放置在行李箱內。就此，乙○○在
      本院審理時，初雖證稱：被告於98年9 月12日搬離渠住處
      後，在同年10月16日遭渠尋獲珍珠項鍊以前，曾回來渠住
      處2 次，1 次是同年9 月間，渠恰有遇見，另一次則係聊
      天時，聽聞丁○○轉述，約在9 月中至10月初之間云云（
      見本院卷第30-31 頁），但被告倘係趁98年10月初陪同丁○○返回乙○○家中收拾行李，且乙○○不在家之際，下
      手行竊，當日便得輕易將所竊珍珠項鍊隨身帶離，怎會特
      意將竊得之項鍊擺放在乙○○家倉庫內之未上鎖行李箱中
      ，反增自己遭他人開啟行李箱查獲犯行之機，乙○○證述
      被告涉嫌下手行竊之情，核與常情有違，已難採信。更況
      本院至臺北市○○路丙○○家中，就地訊問行動不便之證
      人丁○○，據其證稱：98年9 月12日搬出乙○○家中後，
      到同年10月16日被告遭控竊盜以前，僅返回乙○○家中一
      次，當時恰有遇見乙○○，目的是要取回置於該處之金子
      、錢財等財物，此外，其間即不曾返回乙○○家中，更沒
      有跟乙○○提到有回乙○○家中之事等語明確，證人丁○○更直指乙○○稱「丁○○有向渠轉述曾於9 月中至10月
      初之間返回乙○○家」云云，乃係說謊（見本院卷第69-7
      0 頁），本院於當日以丁○○之證言質諸證人乙○○，渠
      忽又改稱：除了9 月間渠遇見被告與丁○○返家當次以外
      ，丁○○不曾告訴渠另有再次回渠家中，其實是聊天時，
      渠向丁○○稱「妳有鑰匙，若有欠東西，隨時可以回去拿
      」，而丁○○稱「好」而已云云（見本院卷第71頁）。則
      被害人乙○○關於珍珠項鍊遭竊的98年10月初期間，被告
      究竟有無返回陪同丁○○渠家中而可能行竊之關鍵情節，
      前後指述竟有全然相異之矛盾瑕疵，且前為不利被告之指
      證，更核與事實不符，難信為真。
（二）98年10月16日丙○○與被告陪同其母丁○○返回乙○○家
      中整理行李，當時是以丁○○持有的鑰匙開門入內，初始
      乙○○不在家，待乙○○返家後，在客廳通往餐廳的走道
      上與丙○○打招呼後，即表示家中有東西遺失，要搜被告
      行李，經取得被告同意後，乙○○就帶領丙○○到客廳內
      ，經過許多整理好待搬遷，外觀上無法判斷究是被告或丁○○之行李旁，直接走到嗣後發現有珍珠項鍊的行李箱前
      ，沒有問哪一箱行李是被告的，就開始翻找該行李箱內衣
      物，旋在被告褲袋中找到項鍊後，就停止翻找等情，已經
      證人丙○○於本院中證述明確，且繪有現場圖存卷供參（
      見本院卷第38-41 、46頁）。按丙○○所繪之現場圖，98
      年10月16日上午乙○○返家向丙○○要求檢查被告行李時
      ，乙○○家中客廳放置有為數頗眾待搬遷之行李箱，乙○○何以能在眾多外觀上難以辨別之行李箱當中，帶領丙○○立即到嗣後發現藏有珍珠項鍊之被告行李箱前，開始翻
      找渠自稱失竊之項鍊，且在尋獲該項鍊，察覺被告竊盜渠
      家中財物之嫌後，竟也不擔憂家中其他財物是否同樣遭竊
      ，隨即停止翻找之舉，除與一般財物遭竊之人懷疑尋查之
      常情舉動不符外，更使本院啟疑，認乙○○對於渠僅有珍
      珠項鍊一項財物藏於該特定行李箱內之被告褲袋中，且無
      其他財物藏放被告行李或衣物之情節，在徵求丙○○或被
      告同意開始翻找以前，或已知之甚明。尤其，被告前在乙○○家中照護丁○○期間，乙○○曾三度以摸胸、從背後
      抱住或摸大腿等方式，對被告為性騷擾，還掏錢硬要塞給
      被告，為被告所拒，被告並曾在阮氏兄弟的家庭會議中，
      當眾指控被告性騷擾等情，已經被告供述明確，證人丙○○也證稱被告在98年10月16日被指竊盜前，就曾私下向其
      抱怨遭乙○○性騷擾，即至遭控竊盜後，明白在家庭會議
      上指陳乙○○性騷擾之情（見本院卷第44頁），再參酌乙○○指稱項鍊遭竊期間，被告根本不在渠家中出入，不可
      能下手行竊之事實，已經本院認定明確如前，而此期間被
      告行李箱卻放置在乙○○家中，隨時可由渠或家人接觸藏
      放項鍊，益令本院產生合理懷疑，認被告褲袋內遭尋獲失
      竊珍珠項鍊之情節，非無乃乙○○有意栽贓誣陷之可能，
      更難以客觀上項鍊由被告行李箱內褲袋中尋獲乙節，推認
      被告之竊盜犯嫌。
五、綜上所述，公訴人所提出前開各項積極證據，均不足以證明
    被告有竊取被害人乙○○之項鍊，反令本院產生合理懷疑，
    認被告非無遭人栽贓誣陷之可能。此外，復查無其他任何積
    極證據可資證明被告犯罪，揆諸首開說明，自應為無罪之諭
    知。
據上論斷，應依刑事訴訟法第301 條第1項，判決如主文。
本案經檢察官簡志龍到庭執行職務。
中    華    民    國    99    年    5     月    31    日
                  刑事第六庭  法  官  梁哲瑋
以上正本證明與原本無異。
如不服本判決應於收受判決後10日內向本院提出上訴書狀，並應
應敘述具體理由。其未敘述上訴理由者，應於上訴期間屆滿後20
日內向本院補提理由書(均須按他造當事人之人數附繕本)「切勿
逕送上級法院」。
                              書記官  白孝慈
中    華    民    國    99    年    5     月    31    日

司法院資訊處製作；財團法人民間司法改革基金會備份。
